臺灣高等法院刑事判決　　　　　　　　94年度上易字第1772號
　　上　訴　人
　　即　被　告　乙○○
上列上訴人因傷害案件，不服臺灣新竹地方法院94年度易字第20
6號，中華民國94年8月29日第一審判決（起訴案號：臺灣新竹地
方法院檢察署94年度核退偵字第19號），提起上訴，本院判決如
下：
    主  文
上訴駁回。
    事  實
一、緣乙○○為新竹縣橫山鄉○○段蔗蔀小段一三四、一三四之
    二地號之土地所有人，同小段一三五、一三六、一三六之三
    、一三七之二地號則為彭家棟所有，二人並曾於民國八十四
    年六月二十日訂立就上開土地之共同承買土地分管協議書，
    並曾在該分管協議書最末補增一項「一三四地號之北方原提
    供給徐文珍（即甲○○之父親）作為道路用地部分雙方共同
    提供，如有收入補償費者，則雙方均分。」，徐文珍因此認
    為依該協議，其與家人仍有權通行上開一三四地號之北方之
    唯一通路以進出其位於同鄉○○街○段一九九巷十六號之住
    處，但乙○○卻認為徐文珍須付錢才有上開權利，雙方因此
    有所不快。九十三年七月十二日上午十時許，乙○○在上開
    一三四地號、供徐文珍及其家人平時通行之道路上僱請怪手
    欲進行封路時，徐文珍當場質問乙○○為何要封路，乙○○
    則認為該條道路所屬之土地為其所有，其當然有權封路，徐
    文珍雖請來當地派出所（即新竹縣警察局橫山分局橫村派出
    所）員警黃光棋到場處理，但二人仍爭執不下，此時，恰巧
    甲○○自外返回，見狀亦加入質問乙○○之所為，乙○○仍
    堅持己見，甲○○一氣之下，竟基於傷害人身體之犯意，出
    拳朝乙○○之腹部毆打一下，乙○○因此腳步不穩而倒退數
    步，並受有右上腹部受有瘀傷約三公分之傷害（甲○○傷害
    部分業經原審判決有罪確定），黃光棋立即上前制止甲○○
    ，並告誡甲○○不得以此方式處理事情，徐任峰亦感懊悔，
    遂向乙○○道歉並主動上前伸出雙手欲與乙○○握手言和，
    詎乙○○一方面不甘心被毆打，一方面亦不願意接受甲○○
    之道歉，見甲○○走上前時，竟亦基於傷害人身體之犯意，
    持自己原本手中握著、用以遮陽、當時未張開之大型雨傘之
    傘鋒尖銳處，朝甲○○之左手臂刺去，並對甲○○揚言「再
    來、再來」，使甲○○之左前臂因此受有兩處各約四公分之
    撕裂傷。
二、案經甲○○訴由新竹縣警察局橫山分局報告臺灣新竹地方法
    院檢察署檢察官偵查起訴。
    理  由
一、訊據被告乙○○矢口否認有傷害告訴人甲○○之事實，辯稱
    ：伊年紀那麼大了，怎麼可能打告訴人，是告訴人先打伊，
    伊只是要在所有土地上進行轉作，而且伊帶雨傘是因為要遮
    太陽用，伊太太可以做證云云。惟查：
（一）右揭被告傷害告訴人甲○○之事實，業據告訴人於偵查中
      及原審審理時指訴綦詳，陳稱：我因為上開原因推了被告
      乙○○一下，他腳步不穩往後倒退幾步後，經警員黃光棋
      之訓斥，我自己感到很不好意思，就主動向他致歉，並走
      上前伸出雙手想跟他握手言和，但卻被乙○○拿手上的雨
      傘尖端刺傷我左手臂等語甚明。而告訴人受有傷勢，亦有
      行政院國軍退除役官兵輔導委員會竹東榮民醫院開立、告
      訴人甲○○受有左前臂兩處撕裂傷之診斷證明書一紙及受
      傷照片二幀附於上開偵查卷第11、12頁可佐。
（二）證人即到現場處之警員黃光棋於偵查中及原審審理時，亦
      到庭結證稱：我接獲徐文珍報案前往現場處理時，親眼見
      到甲○○朝乙○○之方向出手，我就立即上前制止甲○○
      ，並告誡甲○○不可以用這種方式處理事情，徐任峰也覺
      得懊悔，就自己向乙○○說對不起，但是乙○○還是蠻氣
      憤的，並不領情，甲○○又主動上前伸出雙手想與乙○○
      握手言和，乙○○就直接拿他原本手中握著、用以遮陽、
      當時未張開之大型雨傘之傘鋒尖銳處，直接朝甲○○之左
      手臂刺過去，甲○○之左前臂馬上就有紅紅的傷，就是甲
　　　○○提出的照片位置等語。(見偵卷94年2月17日偵訊筆錄
      、原審94年8月15日審理筆錄)
（三）另證人即被告太太韓彭靜妹於原審審理時亦到庭結證稱：
      甲○○朝我先生的前胸毆打一拳後，警察就說不可以打人
      ，就把甲○○拉走，後來他又回來，我先生就把已經收起
      來的雨傘拿起來，警察說不要打人、要向乙○○道歉，我
      先生就說不用道歉，我有看到我先生拿雨傘時雨傘的前面
      有碰到徐任峰的身體，但是沒怎樣，我先生的目的是要擋
      自己的身體，因為怕徐再來，徐雖然有講道歉的話，但是
      我先生說不必道歉等語。而被告乙○○於偵查中及原審審
      理時就上情亦供承：甲○○打我後，我有拿雨傘戒備，叫
      他「再來、再來」，我的雨傘應該沒有碰到徐的身體，因
      為我拿著傘，是他自己一直往前走，土地是我的，他們都
      沒有付錢所以我才要封路等語。（原審94年8月15日審理
      筆錄）
（四）按依告訴人甲○○之指述與現場證人黃光棋、韓彭靜妹二
      人之證言可知，被告在現場有拿起雨傘，並且用雨傘的尖
      端指向告訴人甲○○，應係可以確定之事實，而證人韓彭
      靜妹亦表示被告所拿的雨傘的前面有碰到徐任峰的身體，
      證人黃光棋復證稱被告的雨傘是指向左手臂，而且有往前
      的動作，之後當場就看到甲○○的左前臂馬上就有紅紅的
      傷等情，堪認被告所舉起、朝向告訴人甲○○的雨傘應該
      確實有使力而碰到告訴人甲○○的左前臂，並因此造成如
      診斷證明書及照片二幀所顯示之傷勢；證人韓彭靜妹雖表
      示當時被告乙○○手上的雨傘有碰到告訴人甲○○，但是
      沒怎樣，然證人黃光棋已將上情於偵查中及原審審理時清
      楚詳證述在卷，二位證人就被告乙○○手持的雨傘尖端接
      觸到告訴人甲○○後有無致告訴人受傷之部分之所以有差
      異，衡情，應當係因證人韓彭靜妹有維護自己先生即被告
      乙○○之意，而證人黃光棋為當地管區警員，雖都認識二
      方，但與告訴人或被告均無何夙怨，業據其證述在卷，其
      上開所證只是單純陳述所親眼目睹之事實，當較為公允而
      可採信。
（五）再者，本案糾紛的開端係在於被告乙○○認定自己是上開
      第一三四地號上道路的所有權人，且一再於原審審理時表
      示自己要在該塊土地上進行轉作，告訴人與其父親無權干
      涉等詞。按被告乙○○僱用怪手施工時被案外人徐文珍打
      斷，並爭執其可否在既成道路上封路施工，當時被告乙○
      ○已與徐文珍有所衝突在先，詎料徐文珍之子即告訴人甲
      ○○突然自外返回經過該處、了解爭執的原因後，竟然又
      動手毆打被告，被告對於告訴人甲○○之舉動實已有相當
      程度之不滿，此可由被告於原審庭訊時指責警員未將打人
      的人抓起來等詞窺見，惟被告乙○○身為一成年人，對於
      持尖銳之器物朝人之身體刺去會使人因此受傷，當係可以
      預見之事，其竟於盛怒下仍然為之，並果真使人成傷，被
      告乙○○在上開情形下應確實有使人受傷之故意無訛，其
      一再辯稱自己沒有打人乙詞，顯不可採信。
（六）綜上所述，本件被告乙○○傷害犯行事證已臻明確，犯行
      洵堪認定，應依法論科。
二、核被告乙○○所為，係犯刑法第二百七十七條第一項之傷害
    罪。原審因認被告乙○○罪證明確，引用刑法第二百七十七
　　條第一項、第四十一條第一項前段，罰金罰鍰提高標準條例
  　第一條前段、第二條之規定。並審酌被告乙○○因係受被告
    甲○○之毆打刺激下才犯本案，惟其犯後否認犯行，態度不
    佳，及其品行、生活狀況、智識程度、犯罪所生之損害等一
    切情狀，量處拘役四十日，並諭知易科罰金之折算標準；並
    對於公訴人認為被告乙○○的年紀較長，一時衝動而犯罪，
    就其部分求處緩刑，惟原審認被告乙○○對於自己的犯罪行
    為並無悔意，宣告其緩刑於此並無教化之意義，爰不予宣告
    緩刑，併此敘明。核其認事用法，並無不合，量刑亦屬妥適
    ，上訴人即被告上訴意旨仍執前詞，否認犯罪，指摘原判決
    不當，請求撤銷改判，洵無理由，上訴應予駁回。
據上論斷，應依刑事訴訟法第368條，判決如主文。
本案經檢察官周志榮到庭執行職務。
中　　華　　民　　國　　94　　年　　11　　月　　30　　日
　　　　　　　　　刑事第7庭     審判長法　官  蔡秀雄
　　　　　　　　　　　　　　　　　    法　官  陳世宗
　　　　　　　 　 　　　　　　　　　　法　官  周煙平
以上正本證明與原本無異。
不得上訴。
                                      書記官  蕭麗珍
中　　華　　民　　國　　94　　年　　12　　月　　5 　　日
附錄本案論罪科刑法條
刑法第277條第1項
傷害人之身體或健康者，處三年以下有期徒刑、拘役或一千元以
下罰金。
